【裁判字號】    99,聲,150
【裁判日期】    990430
【裁判案由】    聲請指定管轄
【裁判全文】
臺灣高等法院民事裁定                   99年度聲字第150號
聲  請  人  乙○○
上列聲請人因與相對人甲○○等間請求回復原狀等事件，聲請指
定管轄，本院裁定如下：
    主  文
聲請駁回。
聲請訴訟費用由聲請人負擔。
    理  由
一本件聲請意旨略以：臺灣桃園地方法院（下稱桃園地院）98年
  度訴字第520號案件（下稱系爭98年度訴字第520號案件）之承
  審法官更換後，法官就聲請人所有訴之聲明均不予審理，未經
  調查、對質、辯論之程序，且認聲請人所為之第4 項聲明屬訴
  之追加，其訴訟過程違背誠信及依法行事之原則，所為裁判違
  反法律及憲法第172 條之規定，均為無效，故聲請人對桃園地
  院於99年3月15日所為98年度訴字第520號裁定、判決，並未提
  起抗告、上訴，爰依民事訴訟法第23條規定，聲請指定系爭98
  年度訴字第520 號案件由臺灣板橋地方法院管轄；又聲請人近
  來因住處、工作處所年久失修，加上附近工地施工，牆壁、屋
  頂裂痕加劇，於地震前後逐漸塌陷，故延遲回應，恐遲誤本件
  指定管轄之聲請，爰依民事訴訟法第164 條規定，聲請回復原
  狀；再本件指定管轄之聲請如被駁回，可能導致桃園地院於99
  年3月15日所為98年度訴字第520號裁定、判決之抗告及上訴不
  變期間亦有遲誤，故一併依民事訴訟法第164 條規定，聲請對
  上開桃園地院於99年3月15日所為98年度訴字第520號裁定、判
  決回復原狀等語。
二按「有下列各款情形之一者，直接上級法院應依當事人之聲請
  或受訴法院之請求，指定管轄：一有管轄權之法院，因法律或
  事實不能行使審判權，或因特別情形，由其審判恐影響公安或
  難期公平者。二因管轄區域境界不明，致不能辨別有管轄權之
  法院者。」，民事訴訟法第23條第1 項定有明文。故聲請指定
  管轄限於有上揭規定所列各款情形之一者始得為之。查本件聲
  請人所陳上開理由，核與前揭條文規定之情形不符，且桃園地
  院縱有為不利聲請人之裁判，亦不能謂本件審判對聲請人有難
  期公平之情事。況系爭98年度訴字第520 號案件業經桃園地院
  於99年3月15日分別以98年度訴字第520號裁定駁回聲請人追加
  之訴，以98年度訴字第520 號判決駁回聲請人之訴，有上開裁
  定、判決各1 件附卷可稽，該第一審案件既已終結，自無再為
  指定第一審管轄法院之必要。聲請人對上開裁判如有不服，自
  應依法提起抗告、上訴以為救濟。因此，聲請人聲請指定管轄
  核與民事訴訟法第23條規定不合，自不能准許。至聲請人另主
  張：本件指定管轄之聲請如被駁回，可能導致桃園地院於99年
  3月15日所為98年度訴字第520號裁定、判決之抗告及上訴不變
  期間亦有遲誤，故一併依民事訴訟法第164 條規定，聲請對上
  開桃園地院於99年3月15日所為98年度訴字第520號裁定、判決
  回復原狀等語，因與本件指定管轄之聲請無涉，不在本件審究
  之範圍，併予敘明。
三據上論結，本件聲請為無理由。依民事訴訟法第95條、第78條
  ，裁定如主文。
中    華    民    國    99    年    4     月     30     日
                    民事第十二庭
                        審判長法  官  陳駿璧
                              法  官  陳邦豪
                              法  官  李昆曄
正本係照原本作成。
如不服本裁定，應於收受送達後10日內向本院提出抗告狀，並應
繳納抗告費新台幣１千元。
中    華    民    國    99    年    4     月    30    日
                              書記官  莊昭樹

司法院資訊處製作；財團法人民間司法改革基金會備份。
